臺灣臺中地方法院刑事判決　　　　　　 100年度訴字第2826號
公　訴　人　臺灣臺中地方法院檢察署檢察官
被　　　告　黃維民
上列被告因違反毒品危害防制條例案件，經檢察官提起公訴(100
年度毒偵字第2724號)，被告於準備程序中就被訴事實為有罪之
陳述，經告知簡式審判程序之旨，並聽取當事人之意見後，經本
院合議庭裁定由受命法官獨任進行簡式審判程序，判決如下:
    主    文
黃維民施用第二級毒品，累犯，處有期徒刑柒月。扣案之吸食器
壹組及酒精燈壹個均沒收。又施用第一級毒品，累犯，處有期徒
刑玖月，扣案之第一級毒品海洛因貳包(含包裝袋貳個，其中海
洛因驗餘合計淨重零點壹玖捌公克)均沒收銷燬；扣案之分裝
袋壹包沒收。應執行有期徒刑壹年貳月，扣案之第一級毒品海洛
因貳包(含包裝袋貳個，其中海洛因驗餘合計淨重零點壹玖捌
公克)均沒收銷燬；扣案之吸食器壹組、酒精燈壹個及分裝袋壹
包均沒收。
    犯罪事實
一、黃維民前於民國87年間因施用毒品案件，經本院裁定送觀察
    、勒戒後，認無繼續施用毒品之傾向，於87年8月29日釋放
    出所執行完畢，並由臺灣臺中地方法院檢察署檢察官以87年
    度偵字第17480號為不起訴處分確定。復於上開觀察、勒戒
    執行完畢後5年內之89年間，因施用毒品案件，經本院裁定
    送觀察、勒戒後，因有繼續施用毒品之傾向，再經本院裁定
    送強制戒治，刑事責任部分，並由檢察官提起公訴，經本院
    以89年度易字第3212號判決，判處有期徒刑5月確定。嗣因
    認無繼續執行戒治之必要，經本院裁定停止戒治，所餘戒治
    期間交付保護管束，於90年3月28日停止戒治出所，惟其於
    保護管束期間內，另因(1)施用毒品案件，經本院以94年度易
    緝字第263號判決，判處有期徒刑6月確定。且由本院以90
    年度毒聲字第3718號裁定，撤銷前揭停止戒治，令入戒治處
    所施以強制戒治，後因法律修正施行，毋庸繼續執行強制戒
    治。又因(2)施用毒品案件，經本院以98年度訴緝字第60號判
    決，判處有期徒刑9月確定。另因(3)施用毒品案件，經本院
    以94年度中簡字第3128號判決，判處有期徒刑5月確定。上
    開(1)、(2)、(3)案件，經本院以98年度聲字第2275號裁定，定
    應執行有期徒刑1年確定。再因(4)竊盜案件，經臺灣花蓮地
    方法院以95年度花簡字第219號判決，判處有期徒刑4月確定
    ，並與前揭定應執行刑後之(1)、(2)、(3)案件接續執行，於99
    年4月24日縮刑期滿執行完畢。詎其猶不知悔改，竟基於施
    用第二級毒品甲基安非他命(下稱甲基安非他命)之犯意，於
    100年8月7日下午1時許，在其位在臺中市○○區○○路2段
    吉本巷1之5號4樓之居所，以將甲基安非他命置於吸食器內
    ，使用酒精燈點火燃燒生煙而吸取煙霧之方式，施用甲基安
    非他命1次。另基於施用第一級毒品海洛因(下稱海洛因)之
    犯意，於100年8月8日晚上6時許，在上址，以將海洛因摻入
    香菸中點火燃燒吸食煙氣之方式，施用海洛因1次。嗣於100
    年8月9日凌晨1時50分許，經警持本院核發之搜索票、臺灣
    臺中地方法院檢察署檢察官核發之拘票，至上址執行拘提、
    搜索，且經黃維民同意搜索後，扣得黃維民所有，供其上開
    施用甲基安非他命之用之吸食器1組、酒精燈1個、供分裝包
    裝海洛因以方便施用之分裝袋1包及其上開施用海洛因剩餘
    之海洛因2包(含包裝袋2個，其中海洛因送驗合計淨重0.321
    2公克，驗餘合計淨重0.3198公克)，同時另扣得與本案無關
    之行動電話3支(內含門號SIM卡各1張)、磅秤1個等物品。經
    警徵得其同意採集尿液送驗，結果呈甲基安非他命、嗎啡陽
    性反應，而悉上情。
二、案經臺中市政府警察局烏日分局報告臺灣臺中地方法院檢察
    署檢察官偵查起訴。
    理    由
一、被告黃維民所犯，非死刑、無期徒刑、最輕本刑為3年以上
    有期徒刑之罪，或高等法院管轄第一審之案件，被告於準備
    程序中，就前揭被訴事實為有罪之陳述，經受命法官告以簡
    式審判程序之旨，並聽取被告與公訴人之意見後，本院認無
    不得或不宜改依簡式審判程序進行之處，爰依刑事訴訟法第
    273條之1第1項、第284條之1，經合議庭評議後，裁定本件
    由受命法官獨任進行簡式審判程序，是本件之證據調查，依
    刑事訴訟法第273條之2規定，不受同法第159條第1項、第16
    1條之2、第161條之3、第163條之1及第164條至第170條規定
    之限制，合先敘明。
二、上開犯罪事實，業據被告黃維民於偵查中、本院準備程序及
    審理中均坦承不諱，且經被告同意所採集之尿液，經送驗結
    果呈甲基安非他命、嗎啡陽性反應一節，有詮昕科技股份有
    限公司濫用藥物尿液檢驗報告(報告日期100年8月22日、原
    樣編號J100219、報告編號00000000)、臺中市政府警察局烏
    日分局偵查隊委託鑑驗尿液編號與真實姓名對照表、勘察採
    證同意書各1份在卷可稽(見100年度毒偵字第2724號卷第18
    頁、警卷第17頁至第18頁)。復有臺中市政府警察局烏日分
    局搜索、扣押筆錄、扣押物品目錄表各1份附卷足憑(見警卷
    第2頁至第3頁)。且有吸食器1組、酒精燈1個、分裝袋1包等
    物品扣案可佐。而扣案之白色粉末2包，經送請行政院衛生
    署草屯療養院鑑定之結果，確均含有海洛因成分(送驗合計
    淨重0.3212公克，驗餘合計淨重0.3198公克)，有行政院衛
    生署草屯療養院100年8月26日草療鑑字第1000800231號鑑定
    書1紙在卷足憑(見本院卷第14頁)。又依文獻記載，施用海
    洛因後24小時內經由尿液排出之量可達使用劑量之80%，該
    種毒品於尿液中排出之最長時限，受施用劑量、施用方式、
    個人體質及代謝情況等因素影響，因個案而異，一般可檢出
    之最長時間為海洛因服用後2至4天；而施用甲基安非他命後
    24 小時內，約有施用劑量之70%由尿中排出，該毒品於尿液
    中排出之最長時限，受施用劑量、施用方式、個人體質及代
    謝情況等因素影響，因個案而異，一般可檢出之最長時間為
    甲基安非他命1至5天等情，業經行政院衛生署管制藥品管理
    局90年5月4日管檢字第93902號函釋明確，是被告確有於如
    犯罪事實欄所載之時、地施用甲基安非他命、海洛因之犯行
    至明。被告自白與事實相符，堪予採信。本案事證已臻明確
    ，被告犯行洵堪認定，應予依法論科。
三、按施用第一級、第二級毒品皆為犯罪行為，毒品危害防制條
    例第10條定有處罰明文，故施用第一、二級毒品者，依前揭
    規定本應科以刑罰，惟基於刑事政策，對合於一定條件之施
    用者，依同條例第20條、第23條之規定，施以觀察、勒戒或
    強制戒治之保安處分。又毒品危害防制條例於92年7月9日修
    正公布，自93年1月9日施行，其中第20條、第23條將施用毒
    品之刑事處遇程序，區分為「初犯」及「5年內再犯」、「5
    年後再犯」。依其立法理由之說明：「初犯」，經觀察、勒
    戒或強制戒治後，應為不起訴處分或不付審理之裁定；經觀
    察、勒戒或強制戒治執行完畢釋放後，「5年內再犯」者，
    因其再犯率甚高，原實施之觀察、勒戒及強制戒治既已無法
    收其實效，爰依法追訴或裁定交付審理。至於經觀察、勒戒
    或強制戒治執行完畢釋放後，「5年後再犯」者，前所實施
    之觀察、勒戒或強制戒治已足以遮斷其施用毒品之毒癮，為
    期自新及協助其斷除毒癮，仍適用「初犯」規定，先經觀察
    、勒戒或強制戒治之程序。從而依修正後之規定，僅限於「
    初犯」及「5年後再犯」2種情形，始應先經觀察、勒戒或強
    制戒治程序。倘被告於5年內已再犯，經依法追訴處罰，縱
    其第3次（或第3次以上）再度施用毒品之時間，在初犯經觀
    察、勒戒或強制戒治執行完畢釋放5年以後，已不合於「5年
    後再犯」之規定，且因已於「5年內再犯」，顯見其再犯率
    甚高，原實施觀察、勒戒或強制戒治，已無法收其實效，即
    應依該條例第10條處罰。至於第3次（或第3次以上）施用毒
    品之時間，是否宜有期間限制？以多久為適宜？則分屬刑事
    政策、專門醫學之範圍，非審判機關所能決定，有待循立法
    途徑解決（最高法院97年度第5次刑事庭會議、95年度第7次
    刑事庭會議決議、最高法院98年度台非字第56號判決意旨可
    資參照）。查被告前於87年間因施用毒品案件，經本院裁定
    送觀察、勒戒後，認無繼續施用毒品之傾向，於87年8月29
    日釋放出所執行完畢，並由臺灣臺中地方法院檢察署檢察官
    以87年度偵字第17480號為不起訴處分確定。復於上開觀察
    、勒戒執行完畢後5年內之89年間，因施用毒品案件，經本
    院裁定送觀察、勒戒後，因有繼續施用毒品之傾向，再經本
    院裁定送強制戒治，刑事責任部分，並由檢察官提起公訴，
    經本院以89年度易字第3212號判決，判處有期徒刑5月確定
    。嗣因認無繼續執行戒治之必要，經本院裁定停止戒治，所
    餘戒治期間交付保護管束，於90年3月28日停止戒治出所，
    惟其於保護管束期間內，另因(1)施用毒品案件，經本院以94
    年度易緝字第263號判決，判處有期徒刑6月確定。且由本院
    以90年度毒聲字第3718號裁定，撤銷前揭停止戒治，令入戒
    治處所施以強制戒治，後因法律修正施行，毋庸繼續執行強
    制戒治。又因(2)施用毒品案件，經本院以98年度訴緝字第60
    號判決，判處有期徒刑9月確定。另因(3)施用毒品案件，經
    本院以94年度中簡字第3128號判決，判處有期徒刑5月確定
    等情，有刑案資料查註紀錄表、全國施用毒品案件紀錄表、
    矯正簡表、臺灣高等法院被告前案紀錄表各1份在卷可稽。
    顯見被告並非於觀察、勒戒執行完畢後5年內，均無任何施
    用毒品之犯行，且其既已於觀察、勒戒執行完畢5年內再犯
    施用毒品之罪，已符合毒品危害防制條例第23條第2項所定
    之追訴要件，揆諸前開毒品危害防制條例條文及說明，被告
    所為本案施用第一級毒品、第二級毒品之犯行，即無「5年
    後再犯」規定之適用，自毋須再重新施予觀察、勒戒或強制
    戒治之程序，應由檢察官逕行起訴，附此敘明。
四、查海洛因、甲基安非他命分別係毒品危害防制條例第2條第2
    項第1款、第2款規定之第一級毒品、第二級毒品，是核被告
    前開施用海洛因、甲基安非他命之行為，分別係犯同條例第
    10條第1項、第2項之施用第一級毒品罪、施用第二級毒品罪
    。其施用第一級毒品前、後持有第一級毒品之低度行為，為
    施用第一級毒品之高度行為所吸收，其施用第二級毒品前持
    有第二級毒品之低度行為，亦為施用第二級毒品之高度行為
    所吸收，均不另論罪。被告所犯上開2罪之間，犯意各別，
    且行為時間、手段互異，應予分論併罰。被告前因(1)施用毒
    品案件，經本院以94年度易緝字第263號判決，判處有期徒
    刑6月確定。又因(2)施用毒品案件，經本院以98年度訴緝字
    第60號判決，判處有期徒刑9月確定。另因(3)施用毒品案件
    ，經本院以94年度中簡字第3128號判決，判處有期徒刑5 月
    確定。上開(1)、(2)、(3)案件，經本院以98年度聲字第2275
    號裁定，定應執行有期徒刑1年確定。再因(4)竊盜案件，經
    臺灣花蓮地方法院以95年度花簡字第219號判決，判處有期
    徒刑4月確定，並與前揭定應執行刑後之(1)、(2)、(3)案件接
    續執行，於99年4月24日縮刑期滿執行完畢一情，有臺灣高
    等法院被告前案紀錄表1份在卷可稽，其於有期徒刑執行完
    畢後5年內，故意再犯本件有期徒刑以上之2罪，均為累犯，
    均應依刑法第47條第1項規定，各加重其刑。爰審酌被告前
    有因施用毒品案件，經觀察、勒戒及科刑紀錄，竟再犯本案
    施用第一級毒品、第二級毒品罪，顯見其意志不堅，無法戒
    絕毒癮，且無視於毒品對於自身健康之戕害及國家杜絕毒品
    犯罪之禁令，其行殊值非難。併斟酌被告犯罪後，坦承犯行
    ，犯罪後態度尚可，而施用毒品固戕害個人身心健康至鉅，
    然尚未嚴重危害他人權益，犯罪手段尚屬平和、各次施用甲
    基安非他命、海洛因之犯罪之動機、目的、高中肄業之智識
    程度、以承包輕鋼架工程維生，月薪新臺幣5萬元至6萬元、
    需扶養妻兒、父母之生活狀況等一切情狀，量處如主文所示
    之刑，並定其應執行之刑，以資懲儆。末查，扣案之吸食器
    1組及酒精燈1個，係被告所有，並供其為本案施用甲基安非
    他命犯行所用，業據被告供承在卷，爰依刑法第38條第1項
    第2款規定，於被告所犯施用第二級毒品罪之主刑項下，宣
    告沒收。另扣案之海洛因2包(含包裝袋2個，其中海洛因驗
    餘合計淨重0.3198公克)，係屬第一級毒品，且係被告所有
    ，供其本次施用海洛因而未施用完畢剩餘之毒品，已據被告
    陳明在卷，均應依毒品危害防制條例第18條第1項前段規定
    ，於被告所為施用第一級毒品罪之主刑項下，宣告沒收銷燬
    之。而盛裝上述扣案海洛因之包裝袋2個，因無論依何種鑑
    定方式分離，包裝袋內仍有極微量之海洛因殘留(法務部調
    查局調科壹字第09362396550號函文意旨可資參照)，是可認
    前開毒品之包裝袋與殘留其上之第一級毒品當已無法析離，
    而均應視為毒品，故應與所盛裝之第一級毒品併予沒收銷燬
    ，附此敘明。至鑑驗所耗損之第一級毒品，既已滅失，爰不
    另為沒收銷燬之諭知。另扣案之分裝袋1包，係被告所有，
    尚未使用，為其準備用來分裝自己要施用之海洛因，業據被
    告供稱在卷(見本院卷第19頁)，應依刑法第38條第1項第2款
    規定，應於被告所為施用第一級毒品罪之主刑項下宣告沒收
    之(最高法院96年度台上字第5110號、98年度台上字第2248
    號判決意旨可資參照）。而扣案之行動電話3支(內含門號SI
    M卡各1張)及磅秤1個等物品，被告否認與本案施用第一級毒
    品、第二級毒品犯行相關，且均查無其他積極證據足以證明
    係供被告犯本案各該罪所用之物，復非屬違禁物，爰均不予
    宣告沒收，附此敘明。
據上論斷，應依刑事訴訟法第273條之1第1項、第299條第1項前
段，毒品危害防制條例第10條第1項、第2項、第18條第1項前段
，刑法第11條前段、第47條第1項、第51條第5款、第38條第1項
第2款，判決如主文。
本案經檢察官顏淑惠到庭執行職務。
中    華    民    國   100    年    12    月    1     日
                  刑事第十庭  法  官  林慧欣
以上正本證明與原本無異。
如不服本判決應於收受送達後10日內向本院提出上訴書狀，並應
敘述具體理由；其未敘述上訴理由者，應於上訴期間屆滿後20日
內向本院補提理由書（均須按他造當事人之人數附繕本）「切勿
逕送上級法院」。
                              書記官  鄭淑英
中    華    民    國   100    年    12    月    1     日
附錄本案論罪科刑法條
毒品危害防制條例第10條：
施用第一級毒品者，處6月以上5年以下有期徒刑。
施用第二級毒品者，處3年以下有期徒刑。